【裁判字號】    98,訴,518
【裁判日期】    980810
【裁判案由】    履行契約
【裁判全文】
臺灣彰化地方法院民事判決  98年度訴字第518號
原      告  乙○○
訴訟代理人  徐文宗律師
複代理人    林雅儒律師
被      告  甲○○
上列當事人間請求履行契約事件，本院於民國98年7月27日言詞
辯論終結，茲判決如下：
    主  文
被告應將所有坐落在彰化縣彰化市○○段第134之16地號，地目
：建、面積52平方公尺之土地及其上同段第544建號（門牌號碼
彰化市市15巷6號）之建物面積第一、二、三層面積各為36.
65平方公尺、第四層面積22.43平方公尺之所有權應有部分各二
分之一均移轉予原告。
訴訟費用由被告負擔。
    事實及理由
一、原告起訴主張：兩造係夫妻關係，由於個性及管教小孩方式
    差異，導致兩造時有齟齬，伊原本希望毗離，惟被告不同意
    ，雙方經協調後在98年5月16日達成協議，被告同意將所有
    坐落在彰化縣彰化市○○段第134之16地號，地目：建、面
    積52平方公尺之土地及其上同段第544建號（門牌號碼彰化
    市市15巷6號）之建物面積第一、二、三層面積各為36.
    65平方公尺、第四層面積22.43平方公尺之所有權應有部分
    各二分之一均移轉予原告。惟自簽立該協議書後，被告卻遲
    遲不願辦理，爰依據協議書之法律關係提起本件訴訟，請求
    判決如主文所示。
二、被告雖對協議書之真正不爭執，惟辯稱：婚姻協議書並沒有
    事先跟伊溝通，是原告寫好後，就用強硬的口吻叫伊簽，因
    原告有精神方面異常，在原告精神狀態不佳情況下，我深怕
    原告暴行大發，而且原告未經伊允許，竟於98年5月7日私自
    將伊的汽車賣掉，原告於今年4月30日時就將伊的汽車鑰匙
    偷藏起來，且原告說如果我簽了，就將車子贖回來，所以伊
    在很不願意情況下簽署婚姻協議書，還有遭原告打傷的醫師
    證明（庭呈診斷證明蘇書二張及照片），且原告係在伊不知
    情的情況下車子賣掉，原告是利用將車子賣掉後，寫了家庭
    協議書云云。併聲明：請求回原告之訴。
三、原告主張兩造簽立該協議書後，被告仍拒絕履行協議之事實
    ，業據其提出婚姻協議書、土地及建物登記簿謄本、房屋稅
    單影本各一分為憑，被告亦對協議書之真正不爭執，堪認原
    告之主張為真正。被告雖辯稱：原告寫好婚姻協議書後，用
    強硬的口吻叫伊簽，未事先與伊溝通，因原告精神異常，在
    原告精神狀態不佳情況下，伊深怕原告暴行大發而簽立，且
    原告未經伊允許，竟於98年5月7日將伊的汽車賣掉，原告於
    今年4月30日將伊的汽車鑰匙偷藏起來，告知伊如簽了（協
    議書），就將車子贖回，伊在很不願意情況下簽署婚姻協議
    書，還有遭原告打傷的醫師證明，原告係在伊不知情的情況
    下車子賣掉，原告是利用將車子賣掉後，寫了家庭協議書云
    云。
四、惟按「當事人主張有利於己之事實者，就其事實有舉證之責
    任」，民事訴訟法第277條前段定有明文，被告抗辯其簽立
    協議書係在原告精神狀態不佳情況下，伊深怕原告暴行大發
    而簽立，且係不願意情況下簽署婚姻協議云云，然此為原告
    所否認，則依據舉證責任分配之原則，自應由被告負舉證責
    任，然被告並未舉證以實其說，其上開所辯自難採信。又被
    告辯稱遭原告打傷，當庭提出診斷證明書二張及受傷照片，
    惟查，兩造簽署婚姻協議書之日期為98年5月16日，而由被
    告所提之診斷證明書所載日期可知，其中一張係記載被告97
    年4月9日至急診就診，此遠在協議書簽立前一年多前，另一
    張所載被告於98年6月27日受傷就診，則係在協議書簽立之
    後，縱被告有診斷書所載受傷情形，經核亦與上開協議書之
    簽立無涉。
五、綜上所述，原告訴請被告履行契約將上開不動產所有權應有
    部分各二分之一均移轉予原告，於法並無不合，應予准許，
    爰判決如主文第一項所示。
六、本件事証已明確兩造其餘攻擊或防禦方法，經核對判決結果
    不生影響，爰不一一論述。又本件對被告之言詞辯論通知書
    係於98年7月8日依法寄存送達，依據民事訴訟法第138條第2
    項規定自寄存日起經十日生效，縱如被告所稱伊係在98年7
    月24日晚上收到開庭通知及起訴狀繕本，致就審期間不足，
    然此僅涉及被告得依同法第197條第1項規定異議之問題，惟
    查，被告於98年7月27日言詞辯論期日並未提出異議，且已
    就本件訴訟為聲明及陳述，尤其已數次為實體爭辯，則被告
    已喪失責問權，辯論終結後即不得再就此爭執，附此說明。
七、據上論結，本件原告之訴為有理由，依民事訴訟法第78條，
    判決如主文。
中    華    民    國    98    年    8    月    10    日
                  民事第一庭    法  官  施坤樹
以上正本係照原本作成。
如對判決上訴，應於判決送達後20日內向本院提出上訴狀（須附
繕本）。
中    華    民    國    98    年    8    月    14    日
                                書記官  施嘉玫


司法院資訊處製作；財團法人民間司法改革基金會備份。
